臺灣雲林地方法院民事裁定　　　　　　　 100年度抗字第26號
抗　告　人　曾秋鈜
相　對　人　張潔柏
上列抗告人因與相對人間聲請就本票裁定准為強制執行事件，對
於中華民國100 年6 月20日本院100 年度司票字第148 號裁定提
起抗告，本院裁定如下：
    主  文
抗告駁回。
抗告程序費用新台幣壹仟元由抗告人負擔。
    理  由
一、按執票人向本票發票人行使追索權時，得聲請法院裁定後強
    制執行，票據法第123 條定有明文。又本票執票人依上開法
    條之規定，聲請法院裁定許可對發票人強制執行，係屬非訟
    事件，此項聲請之裁定，及抗告法院之裁定，僅依非訟事件
    程序，以審查強制執行許可與否，並無確定實體上法律關係
    存否之效力，如發票人就票據債務之存否有爭執時，應由發
    票人提起確認之訴，以資解決，最高法院著有56年台抗字第
    714 號、57年台抗字第76號判例可資參照。
二、本件相對人主張：伊執有抗告人簽發未記載付款地與到期日
    ，如原裁定附表所示之本票（下稱系爭本票），並免除作成
    拒絕證書，詎經提示未獲付款，爰依票據法第123 條規定聲
    請裁定許可強制執行等情，已據提出本票8 紙為證，原裁定
    經審核後，認無不合，予以准許。
三、抗告意旨略以：抗告人與相對人協議離婚，伊同意離婚後分
    8 年每年給付相對人新台幣（下同）50萬元，共400 萬元，
    始簽立系爭本票，並就每年之給付日期另為約定。則系爭本
    票係以離婚為前提而簽立，相對人迄今遲未完成離婚登記程
    序，且雙方尚未另就清償日期為約定，相對人卻將系爭本票
    一次提出法院請求裁定，伊顯受詐欺而為簽立系爭本票之意
    思表示，伊以本件抗告狀繕本之送達代撤銷伊簽立系爭本票
    之意思表示，於系爭本票欠缺伊簽發之意思表示情況下，伊
    不負票據上之責任，況且相對人並未向伊為屆期提示之行為
    ，爰依法提起抗告，請求廢棄原裁定等語，
四、經查：
  (一)抗告人僅辯稱系爭本票未記載到期日，未抗辯欠缺發票日或
    其他法定必要記載事項，可見發票行為已完成，此觀卷附之
    本票影本亦可知之。又系爭本票未記載到期日，依規定視為
    見票即付，即以提示日為到期日，而相對人於聲請本票裁定
    時主張已於民國100 年5 月5 日為付款之提示，則系爭本票
    到期日亦已經過，原裁定予以准許，即無不合。
  (二)本件抗告人雖以相對人尚未依法提示系爭本票，不得為本件
    本票裁定之聲請云云。惟按票據法第95條規定：「匯票上雖
    有免除作成拒絕證書之記載，執票人仍應於所定期限內，為
    承兌或付款之提示。但對於執票人主張未為提示者，應負舉
    證之責任。」此規定依同法第124 條，於本票亦準用之。則
    本票有免除作成拒絕證書之記載者，票據債務人若主張執票
    人未為提示，自應就該事實負舉證責任，此乃票據法所為舉
    證責任倒置之特別規定。觀卷附抗告人所簽發之系爭本票影
    本，均有「本本票免除作成拒絕證書」之記載，抗告人主張
    相對人未為付款之提示，自應負舉證之責。然本件抗告人並
    未就此提出證明以實其說，僅空言否認相對人曾依法提示系
    爭本票，自非可採。
  (三)至於抗告人主張以本件抗告狀繕本之送達為撤銷伊簽立系爭
    本票之意思表示云云，惟按票據為文義證券，不容於票載文
    義外，另以意思表示撤銷發票行為，故抗告人此部分之主張
    尚非有據。
  (四)抗告人其餘主張無論是否屬實，均係實體法上之爭執，應循
    訴訟程序解決，於本件非訟程序不得加以審究，自亦不得因
    此廢棄或變更原裁定。
五、原裁定准許相對人之聲請，並無不合。抗告意旨指摘原裁定
    不當，求予廢棄，為無理由，應予駁回。
六、據上論結，本件抗告為無理由，依非訟事件法第46條、第21
    條第2 項，民事訴訟法第495 條之1 第1 項、第449 條第1
    項、第78條裁定如主文。
中    華    民    國  100     年    8     月    24    日
                  民事第一庭  審判長法官  邱瑞裕
                              法      官  黃玉清
                              法      官  蔣得忠
以上正本係照原本作成。
如不服本裁定，僅得於收受本裁定正本送達後10日內，以適用法
規顯有錯誤為理由，向本院提出再抗告狀，並委任律師為訴訟代
理人（須附繕本一份，並繳納再抗告裁判費新台幣1000元）。
中    華    民    國  100     年    8     月    26    日
                                書記官  陳文明